臺灣高等法院臺中分院刑事判決　　　　99年度上訴字第2045號
上　訴　人
即　被　告　王慶華
選任辯護人　黃鼎鈞律師
　　　　　　陳銘傑律師
上　訴　人
即　被　告　林石定
選任辯護人　張右人律師
　　　　　　張豐守律師
上　訴　人
即　被　告　吳文雄
選任辯護人　劉憲璋律師
上列上訴人因毒品危害防制條例案件，不服臺灣臺中地方法院九
十九年度訴字第一一七四號中華民國九十九年八月三十一日第一
審判決（起訴案號：臺灣臺中地方法院檢察署九十八年度偵字第
八一０七號、一四二一五號、一八二七０號），本院判決如下：
    主  文
原判決關於林石定共同犯如附表一所示之罪部分，撤銷。
林石定共同犯如附表一所示之罪，各處如附表一所示之刑（含主
刑及從刑），應執行有期徒刑捌年捌月，附表三編號１、２所示
之物及販賣毒品所得新臺幣肆仟伍佰元均與王慶華連帶沒收，如
全部或一部不能沒收時，就附表三編號１、２所示之物應連帶追
徵其價額；就販賣毒品所得則以其等之財產連帶抵償之。
其餘上訴駁回。
    事  實
一、王慶華前於民國九十三年間因施用第一級毒品及第二級毒品
    案件，經臺灣臺中地方法院於九十四年三月十六日以九十四
    年度訴字第五五七號判決判處有期徒徒刑十月及四月，定應
    執行刑有期徒刑一年；又於九十四年間因加重竊盜案件，經
    臺灣臺中地方法院於九十四年六月十六日以九十四年度易字
    第三二四號判決判處有期徒刑一年二月；復於九十四年間因
    施用第一級毒品案件，經臺灣彰化地方法院於九十四年十月
    二十日以九十四年度訴更字第五號判決判處有期徒刑一年。
    上開案件，嗣經臺灣彰化地方法院合併定應執行刑有期徒刑
    三年，王慶華於九十六年四月十九日縮短刑期假釋出監，原
    應於九十七年三月二十日假釋期滿，嗣經減刑，而於九十六
    年七月十六日執行完畢。林石定（綽號教授）前於九十五年
    間因二次竊盜及施用第一級毒品案件，經臺灣臺中地方法院
    判處有期徒刑六月、七月及八月確定，嗣經減刑為有期徒刑
    三月、三月又十五日及四月，並定應執行刑有期徒刑八月又
    十五日確定，嗣於九十六年九月十三日縮短刑期執行完畢。
    詎渠等均不知悔改，明知海洛因係屬毒品危害防制條例第二
    條第二項第一款所公告列管之第一級毒品，不得非法持有、
    販賣，王慶華與林石定竟共同基於意圖營利販賣第一級毒品
    海洛因之犯意聯絡，由王慶華提供資金購買海洛因，再由林
    石定加入葡萄糖稀釋後分裝販售，林石定因此得以免費施用
    海洛因，並由王慶華提供其向不知情之吳文雄借用之000000
    0000號SIM卡（吳文雄於九十八年十月十二日申辦，並於同
    日借予王慶華，王慶華於同日交予林石定，嗣吳文雄獲悉王
    慶華轉借林石定供作販毒之用，即於九十七年十二月間取回
    供自己使用，林石定則改插其向綽號阿弟之友人借用之0000
    000000號SIM卡，作為販毒之聯絡工具，嗣0000000000 號
    SIM卡已還給阿弟）交予林石定，作為販賣毒品之聯絡工具
    ，林石定即將之插於其所有之SONY ERICSSON手機使用，王
    慶華並以其持用之0000000000號行動電話與林石定聯絡，而
    共同為下列販賣海洛因之行為：
（一）康文吉於九十七年十一月三日十九時六分三十四秒許，以
      0000000000號行動電話與林石定使用之0000000000號行動
      電話聯絡後，當日即在臺中縣沙鹿鎮鎮○路○○○路口北
      勢國中附近之全家便利超商，由林石定交付價值新台幣（
      下同）五百元之第一級毒品海洛因予康文吉，林石定並收
      取康文吉交付之五百元。
（二）張朝順於九十七年十一月十五日一時二十六分九秒、一時
      三十三分五十秒、二時五十二分三十四秒、二時五十九分
      二十秒許，以0000000000行動電話與林石定使用之000000
      0000號行動電話聯絡後，即於同日在前述北勢國中門口，
      由林石定交付價值一千元之海洛因予張朝順，林石定並收
      得張朝順交付之一千元。
（三）張朝順於九十七年十一月二十二日十七時五十三分二十六
      秒、十八時三分三十七秒許，以0000000000號行動電話與
      林石定使用之0000000000號行動電話聯絡後，林石定先於
      同日在前述北勢國中附近之統一便利超商交付一小包葡萄
      糖予張朝順，並收取張朝順交付之一千元，嗣於翌日（二
      十三日）二十二時二十六分許，張朝順及林石定以上開電
      話聯絡後，林石定才在上開處所將價值一千元之海洛因交
      予張朝順，以彌補前一日所交付之葡萄糖。
（四）康文吉於九十七年十二月九日二十時六分五秒、二十時三
      十一分二十秒許，以0000000000號行動電話與林石定使用
      之0000000000號（原審此次聯絡誤為0000000000號）行動
      電話聯絡後，即在前述北勢國中附近之全家便利超商，由
      林石定交付價值五百元之海洛因予康文吉，林石定並收取
      康文吉交付之五百元。
（五）康文吉於九十七年十二月十四日六時四十分、六時五十七
      分、七時四分二十二秒許，以0000000000號行動電話與林
      石定使用之0000000000號行動電話聯絡後，即在前述北勢
      國中附近之全家便利超商，由林石定交付價值五百元之海
      洛因予康文吉，林石定並收取康文吉交付之五百元。
（六）吳文雄於九十七年十二月中、下旬某日，在臺中縣沙鹿鎮
      ○○路五十一巷通伯公祠，向林石定購買價值一千元之海
      洛因，並交付一千元予林石定。
（七）嗣經警方依法對康文吉使用之0000000000號電話及林石定
      使用之0000000000號電話實施通訊監察，因而循線查獲上
      情。
二、吳文雄前於九十四年間因施用第一級毒品、加重竊盜案件，
    分別經臺灣臺中地方法院、本院判處有期徒刑一年、八月確
    定，並經本院定應執行有期徒刑一年七月確定，嗣再經本院
    減刑並定應執行刑有期徒刑九月確定（本院九十六年度聲減
    字第三八六六號裁定）；吳文雄於九十四年間另因妨害兵役
    及施用第一、第二級毒品案件，經臺灣臺中地方法院分別判
    處有期徒刑三月及九月、四月確定，並經該院定應執行刑有
    期徒刑一年二月確定，嗣再經該院減刑並定應執行有期徒刑
    七月確定（臺灣臺中地方法院九十六年度聲減字第二九二一
    號裁定）。上開案件經接續執行後，吳文雄於九十六年八月
    八日縮短刑期假釋出監，嗣因假釋經撤銷，原應執行殘刑三
    月十日，惟經上開減刑及定應執行刑後，視為於九十六年十
    一月十八日執行完畢。詎吳文雄猶不知悔改，明知海洛因係
    屬毒品危害防制條例第二條第二項第一款所公告列管之第一
    級毒品，不得非法持有、販賣，竟基於意圖營利販賣第一級
    毒品海洛因之犯意，為下列販賣海洛因之行為：
（一）於九十八年一月五日以其持用之0000000000號電話與陳慧
      貞持用之0000000000號行動電話聯絡後，在臺中縣沙鹿鎮
      鎮○路與古月巷口，販賣價值五百元之海洛因一包予陳慧
      貞，並收取得陳慧貞交付之五百元。
（二）於九十八年一月六日中午收受陳慧貞所交付購買海洛因之
      價金一千元後，於同日二十一時二十分許，與陳慧貞電話
      聯絡後，即在前述巷口對面之工寮內，交付每包價值五百
      元之海洛因二包予陳慧貞，因警方依法對吳文雄所有、持
      用之0000000000號電話實施通訊監察，陳慧貞於駕車離開
      後，在同日二十一時二十九分許，在臺中縣沙鹿鎮鎮○路
      ○○○路口為警查獲，並扣得陳慧貞所有之海洛因二包（
      驗餘淨重０．一五二０公克、０．０七八二公克），而查
      悉上情；吳文雄並於九十八年三月十二日交出如附表三編
      號３號所示之手機由警方查扣。
三、案經臺灣臺中地方法院檢察署檢察官指揮台中市警察局第四
    分局偵辦後起訴。
    理  由
壹、證據能力部分：
一、按被告以外之人於偵查中向檢察官所為之陳述，除顯有不可
    信之情況者外，得為證據，刑事訴訟法第一百五十九條之一
    第二項定有明文。依其文義解釋及立法理由之說明，並無限
    縮於檢察官在偵查中訊問證人之程序，應以給予被告或其辯
    護人對該證人行使反對詰問權者，始有證據能力。惟為保障
    被告之反對詰問權，並與現行法對傳聞例外所建構之證據容
    許範圍求其平衡，證人在偵查中雖未經被告之詰問，倘被告
    於審判中已對該證人當庭及先前之陳述進行詰問，即已賦予
    被告對該證人詰問之機會，則該證人於偵查中之陳述即屬完
    足調查之證據，而得作為判斷之依據（參照最高法院九十七
    年度臺上字第四０五號判決意旨）。是依上揭說明可知，在
    偵查中檢察官所訊問之證人，被告或其辯護人對該證人雖未
    行使反對詰問權，依刑事訴訟法一百五十九條之一第二項之
    規定，原則上屬於法律規定為有證據能力之傳聞證據，於例
    外顯有不可信之情況，始否定其得為證據，亦即得為證據之
    被告以外之人於偵查中向檢察官所為之陳述，因其陳述未經
    被告詰問，應認屬於未經合法調查之證據，但並非無證據能
    力（參照最高法院九十六年度臺上字第四三六五、三九二五
    號、九十七年度臺上字第三五六號判決意旨）。經查，證人
    陳慧貞、吳文雄於檢察官偵查中經具結證述在案，查無檢察
    官就上開偵查訊問之實施，有何違反相關規定之瑕疵，亦無
    證據證明其等於偵查中所證有何遭受強暴、脅迫、詐欺、利
    誘等外力干擾之情形，或影響其等心理狀況致妨礙自由陳述
    等顯不可信之情況，依上開說明，是該等證人於偵訊時所為
    具結證述，認均有證據能力。
二、次按司法警察機關依法定程序執行監聽取得之錄音，係以錄
    音設備之機械作用，真實保存當時通訊之內容，如通訊一方
    為受監察人，司法警察在監聽中蒐集所得之通訊者對話，若
    其通話本身即係被告進行犯罪中構成犯罪事實之部分內容，
    自與所謂「審判外之陳述」無涉，應不受傳聞法則之規範，
    當然具有證據能力。至司法警察依據監聽錄音結果予以翻譯
    而製作之監聽譯文，屬於文書證據之一種，於被告或訴訟關
    係人對其譯文之真實性發生爭執或有所懷疑時，法院固應依
    刑事訴訟法第一百六十五條之一第二項之規定，以適當之設
    備，顯示該監聽錄音帶之聲音，以踐行調查證據之程序，俾
    確認該錄音聲音是否為通訊者本人及其內容與監聽譯文之記
    載是否相符，或傳喚該通訊者，或依其他法定程序為證據調
    查。倘被告或訴訟關係人對該通訊監察譯文之真實性並不爭
    執，即無勘驗辨認其錄音聲音之調查必要性，法院於審判期
    日如已踐行提示監聽譯文供當事人辨認或告以要旨，使其表
    示意見等程序並為辯論者，其所為之訴訟程序即無不合（最
    高法院九十七年度台上字第五九四０號判決意旨參見）。茲
    查本案對被告吳文雄所有之0000000000號；證人康文吉使用
    之0000000000號行動電話門號所為之通訊監察，係台中市警
    察局第四分局向臺灣臺中地方法院聲請核發，有臺灣臺中地
    方法院九十七年聲監字第一０六六號、九十七年聲監續字第
    六五八號；九十七年聲監字第九五六號、九十七年聲監續字
    第五七七號通訊監察書及通訊監察書電話附表影本附卷可稽
    【見臺灣臺中地方法院檢察署九十八年度偵字第八一０七號
    偵查卷（一）第六十六頁至七十一頁（以下稱八一０七號偵
    查卷（一）；台中市警察局第四分局中分四偵字第09800170
    02號偵查卷（以下稱警卷）第四十八頁至五十一頁】，是該
    通訊監察譯文取得之合法性當無疑義。又檢察官、被告及辯
    護人於本院審理中，均不爭執通訊監察譯文內容之真實、同
    一性，復已經本院依法踐行調查證據程序，揆諸前揭說明，
    上開譯文自有證據能力。
三、又現行刑事訴訟法並無關於指認犯罪嫌疑人、被告（下稱犯
    罪嫌疑人）程序之規定，如何經由被害人、檢舉人或目擊證
    人以正確指認犯罪嫌疑人，自應依個案之具體情形為適當之
    處理。依法務部及內政部警政署於九十年五月、八月分別頒
    布之「法務部對於指認犯罪嫌疑人程序要點」、「人犯指認
    作業要點」及「警察機關實施指認犯罪嫌疑人程序要領」中
    之規定，於偵查過程中指認犯罪嫌疑人，係採取「選擇式」
    列隊指認，而非一對一「是非式的單一指認」；供選擇指認
    之數人在外形上不得有重大的差異；實施照片指認，不得以
    單一相片提供指認，並避免提供老舊照片指認；指認前應由
    指認人先陳述嫌疑人的特徵、不得對指認人進行誘導或暗示
    等程序，固可提高指認的正確度，以預防指認錯誤之發生。
    然指認之程序，固須注重人權之保障，亦需兼顧真實之發現
    ，確保社會正義實現之基本目的。法院就偵查過程中所實行
    之第一次指認（禁止重覆指認），應綜合指認人於案發時所
    處之環境，是否足資認定其確能對犯罪嫌疑人觀察明白、認
    知犯罪行為人行為之內容，該事後依憑個人之知覺及記憶所
    為之指認是否客觀可信，而非出於不當之暗示等事項，為事
    後審查，並說明其認定指認有無證據能力之理由。倘指認過
    程中所可能形成之記憶污染、誤導判斷，均已排除，且其目
    擊指認亦未違背通常一般日常生活經驗之定則或論理法則，
    指認人於審判中，並已依人證之調查程序，陳述其出於親身
    經歷之見聞所為指認，並依法踐行詰問之程序，而非單以指
    認人之指認為論罪之唯一依據，自不得僅因指認人之指認程
    序與上開要點（領）規範未盡相符，遽認其無證據能力（最
    高法院九十八年度台上字第八三０號判決意旨參照）。查本
    件有關證人張朝順、康文吉、陳慧貞；吳文雄於警局中指認
    犯罪嫌疑人之照片【見八一０七號偵查卷（一）第三十頁、
    四十四頁、五十頁；警卷第三十九頁】，既係採取「選擇式
    」之指認，而非一對一「是非式的單一指認」，且證人張朝
    順、康文吉於偵查時已到庭具結作證；證人陳慧貞、吳文雄
    亦於原審法院審理時作證，並施以交互詰問，業已保障被告
    等人之權利，是其等於警局所為之指認犯罪嫌疑人紀錄表應
    具有證據能力。
四、末按，被告以外之人（包括證人、鑑定人、告訴人、被害人
    及共同被告等）於審判外之陳述雖不符刑事訴訟法第一百五
    十九條之一至之四等四條之規定，而經當事人於審判程序同
    意作為證據，法院審酌該言詞陳述或書面陳述作成時之情況
    ，認為適當者，亦得為證據；當事人、代理人或辯護人於法
    院調查證據時，知有刑事訴訟法第一百五十九條第一項不得
    為證據之情形，而未於言詞辯論終結前聲明異議者，視為有
    前項之同意，同法第一百五十九條之五定有明文。立法意旨
    在於傳聞證據未經當事人之反對詰問予以核實，原則上先予
    排除。惟若當事人已放棄反對詰問權，於審判程序中表明同
    意該等傳聞證據可作為證據；或於言詞辯論終結前未聲明異
    議，基於尊重當事人對傳聞證據之處分權，及證據資料愈豐
    富，愈有助於真實發見之理念，且強化言詞辯論主義，使訴
    訟程序得以順暢進行，上開傳聞證據亦均具有證據能力。經
    查，本件檢察官、被告、辯護人對於本案卷內相關證人之證
    述、文書卷證資料之證據能力（除證人陳慧貞、吳文雄於警
    詢之證述外），檢察官、被告及辯護人於本院準備程序及審
    判期日中均未就證據能力有所爭執，且迄至言詞辯論終結前
    亦未聲明異議，且上述證人之證述、文書卷證資料亦經本院
    於審理期日中逐一提示、朗讀，並告以要旨，本院復審酌相
    關證人證述筆錄製成、文書卷證資料取得，並無證據顯示有
    何違背程序規定情事，依據上述說明，均應具有證據能力。
貳、實體方面：
甲、有關事實欄一所示被告王慶華與林石定共同販賣第一級毒品
    海洛因部分：
    訊據被告林石定就事實欄一所示之其與被告王慶華共同販賣
    第一級毒品海洛因之行為於警詢、偵查、原審及本院審理時
    均已坦承不諱；另訊據被告王慶華固坦承提供被告吳文雄申
    辦之0000000000號SIM卡予被告林石定使用，惟仍否認有與
    被告林石定共同販賣海洛因，並於原審時辯稱：伊係拿該SI
    M卡向林石定換海洛因供伊及吳文雄施用，因伊有施用海洛
    因，而林石定無資力購買海洛因，才由伊出資請林石定去購
    買海洛因，伊再給予林石定些許海洛因作為酬勞，並未交付
    海洛因予林石定販賣云云；辯護人於原審時則以：王慶華於
    九十七年十月至十二月期間，確有施用海洛因，由王慶華出
    資請林石定去購買海洛因，再給林石定些許海洛因作酬勞，
    林石定亦可能從中賺錢，但王慶華並不知情，九十七年十一
    月，林石定拿了王慶華要買海洛因的錢後，只交付約一半價
    值之海洛因予王慶華，並說不足部分日後會退錢，王慶華才
    會於九十七年十一月十九日二十時許，向林石定要錢。又林
    石定於審理時坦承，九十七年十一月十三日九時四十九分起
    至二十一時七分止之七通電話譯文，其通話之對象即000000
    0000號電話係綽號阿弟，而非王慶華，並坦承向阿弟購買毒
    品，林石定於警詢卻稱上開七通係向上手購買海洛因之通話
    譯文，且對象即為王慶華，其後改稱警詢說錯了，係臨訟推
    卸之詞，林石定之上手應係「阿弟」，林石定所稱毒品係王
    慶華供給，顯然不實；至於吳文雄所稱王慶華有賣海洛因云
    云，係推測之詞，並不實在，除林石定有瑕疵之指證外，並
    無其他積極證據足認王慶華有交付海洛因予林石定販賣，林
    石定自己販毒事證明確，其為求減刑而指證王慶華提供海洛
    因叫其販賣，並無其他補強證據以實其說等語置辯。經查：
（一）被告林石定持用之門號0000000000，係被告吳文雄於九十
      七年十月十二日所申請，並於同日將SIM卡交予被告王慶
      華，被告王慶華再轉交給被告林石定使用，嗣該門號於九
      十七年十二月間再由被告吳文雄取回自行使用之事實，此
      據被告三人均供承不諱，並有該門號之通聯調閱查詢單在
      卷可稽【見臺灣臺中地方法院檢察署九十七年度他字第三
      七０八號卷（以下稱他字卷）第二九０頁】；另門號0000
      000000號行動電話於九十七年十月十四日十時起至九十七
      年十二月十一日十時止，經依法實施通訊監察在案，有臺
      灣臺中地方法院九十七年聲監字第九五六號、九十七年聲
      監續字五七七號通訊監察書及通訊監察書電話附表影本在
      卷可按【見警卷第四十八頁至五十一頁】；門號00000000
      00號行動電話於九十七年十一月十二日十時起至九十七年
      十二月十一日十時止，經依法實施通訊監察在案，亦有臺
      灣臺中地方法院九十七年聲監字第一０六六號通訊監察書
      及通訊監察書電話附表影本附卷可稽【見八一０七號偵查
      卷（一）第六十九頁至七十一頁】，合先敘明。
（二）次以，被告林石定於九十八年六月十九日十時五十三分至
      十二時五十九分之警詢時供稱：『（該00 00000000門號
      是何人交付給你使用？代價為何？）是「慶華」拿給我使
      用，「慶華」拿該0000000000電話給我的目的，是要我幫
      他拿毒品給別人，就是說如有別人要購買毒品，就會撥
      00000000 00電話給我，我再以該電話聯絡「慶華」或是
      前去找「慶華」拿毒品來販售給欲購買的人』、『「慶華
      」會把約0.8公克的一級毒品海洛因放我這裡，我再自行
      將該海洛因加入葡萄糖摻雜後，再以0.3公克之重量逐一
      分裝成九至十小包，再以每包一千元之代價販售給他人，
      販售所得均交給「慶華」，我從中僅可獲得二小包海洛因
      吸食』、『（「慶華」是如何將一級毒品海洛因交給你分
      裝販賣？）他是在沙鹿鎮馬路旁，地點均在鎮南路上、比
      較偏僻的地方』、『（「慶華」共將一級毒品海洛因交給
      你幾次？數量？）六次，每次均為一包，重量為0.8至0.9
      公克』、『（你如何得知要將毒品海洛因加入葡萄糖摻雜
      後，曾使毒品數量變多，再來販售牟取暴利？）是「慶華
      」跟我提起的，他也知道我會將一級毒品海洛摻雜葡萄糖
      後，會分裝成十小包，也知道分裝後我可以獲得二小包，
      剩下八小包我會去販售，而我也是要將販賣毒品所得約六
      千元至八千元拿給「慶華」，將所得拿給「慶華」後，我
      才會從「慶華」手中拿到0.8至0.9公克重之一級毒品海洛
      因，我再又開始分裝販售』、『（為什麼「慶華」拿到的
      一級毒品海洛因可以摻雜葡萄糖分裝？）因為「慶華」拿
      到的一級毒品海洛因比較好』、『（你有無販賣售一級毒
      品海洛因給吳文雄？）有過一次，我記得是於九十七年十
      一月中旬，地點是在台中縣沙鹿鎮鎮○路旁巷內之「通伯
      公」廟前』、『（現警方提示由吳文雄帶同警方前往指證
      之地點照片（通伯公祠），是否為你上述所稱交易地點？
      ）是的』、「（交易金額為多少？毒品數量為多少？）是
      一小包一級毒品海洛因，以一千元代價販售給吳文雄．．
      ．」、「（你販售一級毒品海洛因給他人之交易地點均於
      何處？）地點均在台中縣沙鹿鎮鎮○路與英才路口全家便
      利超商旁，也就是在北勢國中旁」、「（據康文吉於警詢
      中供稱指證，分別於九十七年十一月三日十九時六分、九
      十七年十二月九日二十時三十一分、九十七年十二月十四
      日七時四分，在台中縣沙鹿鎮○○路與鎮南路口（北勢國
      中對面）全家便利超商旁，分別以五百元向你購得一小包
      一級毒品海洛因，共三次，是否屬實？）屬實，他每次購
      得之一級毒品海洛因重量均為0.15公克」、「（據張朝順
      於警詢中供稱，分別於九十七年十一月二十二日十八時三
      分、九十七年十一月二十三日二十二時二十六分，在台中
      縣沙鹿鎮○○路與鎮南路口（北勢國中對面、全家便利超
      商對面）統一便利超商旁，分別以一千元向你購得一小包
      一級毒品海洛因，共二次，是否屬實？）屬實，但第二
      次九十七年十一月二十三日二十二時二十六分張朝順沒有
      買到毒品，．．老實說，張朝順第一次（九十七年十一月
      二十二日十八時三分）向我購買的時候，我是拿品葡萄糖
      以分裝袋裝好（約0.3公克）騙他，並賣給他．．．」等
      語【見八一０七號偵查卷（二）第六頁至十一頁】；被告
      林石定於九十八年六月十九日十三時三十二分許之警詢時
      供稱：「王慶華是於九十七年十月中旬，拿該0000000000
      門號給我，一同從事販毒；我是負責拿毒品給欲購買毒品
      之人，王慶華是負責拿毒品給我分裝、販賣」、「我所販
      售一級毒品就是王慶華拿給我的，我販毒所得確實均交給
      王慶華，而王慶華於遭警方拘提後，在找我在外面見面，
      要我將這件事一肩扛起」等語【見八一０七號偵查卷（二
      ）第十四頁、十五頁】；被告林石定於九十八年六月十九
      日十五時四十四分許之警詢時另供稱：「（你共販賣幾次
      毒品給張朝順？）共三次，只有九十七年十一月十五日一
      時三十三分許張朝順向我買到的毒品是一級毒品海洛因，
      另第二次（九十七年十一月二十二日十八時三分）我是以
      葡萄糖騙他賣他，第三次（九十七年十一月二十三日二十
      二時二十六分）因為我身上剛好沒有海洛因可以販售，所
      以沒交易成功」等語【見八一０七號偵查卷（二）第十七
      頁】；被告林石定於九十八年六月十九日下午四時五十四
      分許檢察官訊問時以證人身分證稱：「（監聽譯文中電話
      0000000000是否你使用？）從九十七年十月開始，用到九
      十七年十二月止，電話是王慶華拿來給我使用的，也是王
      慶華（拿回）去給吳文雄的，使用後一、二星期，王慶華
      有跟我說電話是吳文雄的」、「（提示販賣毒品時、地一
      覽表，意見？），我都是幫王慶華代售，因為王慶華拿毒
      品給我，我賣完之後，再把錢交給王慶華，我沒有賺錢，
      但我賺到王慶華給我的毒品，王慶華前後交給我六次要賣
      ，我每次可以賺到0.3到0.5公克的海洛因」、「（為何王
      慶華不自己賣，要透過你來賣？）交易時間、地點是我聯
      繫，可能是這樣風險比較大，王慶華就交給我來賣，而我
      賺到毒品，我等於也有風險」、「（與張朝順、康文吉、
      吳文雄聯繫買賣毒品的人是誰？）是我，我是跟張朝順、
      康文吉約在沙鹿鎮鎮○路口，因為那邊比較沒有人；與吳
      文雄約在沙鹿鎮的「通伯公（祠）」那邊，因為吳文雄就
      住處我們那邊」、「（買賣交易情形？）如警察的販賣毒
      品時、地一覽表，我六次都有交易成功，交付海洛因，只
      有九十七年十一月二十二日該次我是先拿葡萄糖給張朝順
      ，後來我在九十七年十一月二十三日，有補海洛因給張朝
      順；我的意思是九十七年十一月二十三  日事實上所給的
      海洛因是九十七年十一月二十二日交易的，九十七年十一
      月二十二日當天我也有收到一千元。」、「吳文雄部分是
      一手交錢、一手交貨」、「我只賣六次海洛因，0.15公克
      我賣五百元，0.3公克就賣一千元，裡頭有摻葡萄糖，都
      是王慶華海洛因給我，我再拿來摻葡萄糖」等語【見八一
      ０七號偵查卷（二）第二十七頁、二十八頁】。嗣被告林
      石定於九十七年七月二十一日十時二十二分起至十二時二
      十三分止，由台中市警察局第四分局借訊時，經警提供00
      00000000號行動電話之通訊監察譯文，再度就其與被告王
      慶華共同販賣海洛因之事實欄一之（一）至（六）所示之
      細節訊問時，被告林石定亦作同前之供述，且在同日下午
      三時六分在檢察官訊問時，並供稱：「（提示卷附犯罪時
      地一覽表）我承認我有交付毒品給張朝順、康文吉、吳文
      雄，時間、地點我都沒有意見，毒品是王慶華交給我的，
      我有摻葡萄糖、分裝，再交付給張朝順他們三個人，但錢
      是王慶華賺的，賣的錢我都交給王慶華，我賺得的是每賣
      十包，王慶華會給我二小包的海洛因。」、「（你確定毒
      品是王慶華提供的？）是；其並以證人身分證稱：「（你
      前述交付張朝順、康文吉、吳文雄等人的毒品是否向郭建
      文買的？）不是，每次都是王慶華拿給我的，我與王慶華
      會以電話聯絡，均在沙鹿鎮鎮○路的公園，我每次都將王
      慶華賺到的錢拿給王慶華，王慶華就會拿下一次的海洛因
      給我，．．．」、「（0000000000號手機）是王慶華拿給
      我的，是幫王慶華代送毒品」、「（何謂代送毒品？）因
      為毒品的價格王慶華會事先決定．．，我就按照王慶華的
      指示接聽電話，．．」、「我和王慶華是有相約在黑橋，
      王慶華拿毒品給我，有時候我會將賣毒品王慶華賺得錢，
      交給王慶華，約在黑橋有四次，另外二次是在鎮南路的公
      園」等語【見八一０七號偵查卷（二）第一七九頁至一八
      一頁】。最後，被告林石定於原審九十九年七月二十八日
      審理時再以證人身分證稱：「（你施用毒品海洛因來源？
      ）跟王慶華拿的，是我販賣海洛因，他給我的代價。王慶
      華有時會先拿一公克海洛因給我，我拿一公克的葡萄糖稀
      釋，再將稀釋過的海洛因以夾鏈袋分裝成含袋0.3公克，
      一包賣一千元，可分成十包左右，我只要支付王慶華五千
      元就可以，剩下就是我的獲利」、「（九十七年十一月十
      九日二十時一秒許及九十七年年十一月二十一日十二時三
      十分五十三分許，有關0000000000號與0000000000號行動
      電話通聯譯文）是我與王慶華之對話，其中一通是我要拿
      賣海洛因的錢給王慶華，因他人不在附近，他叫我不要把
      錢花掉，等他回來，再給他」等語【見原審卷第一一四頁
      、一一五頁】明確。
（三）再者，證人康文吉於九十八年一月之六日警詢時證稱：「
      我向綽號「教授」（即被告林石定）購得一級毒品海洛因
      之交易地點均位於台中縣沙鹿鎮北勢國中對面全家便利商
      店旁，一次買一包海洛因五百元，最後一次是九十七年十
      二月十四日」、「（警方提示你門號0000000000之通訊監
      察譯文，於九十七年十一月三日十九時六分四十三秒，發
      話方為0000000000，代表何意？）那是我與「教授」約定
      購買一級毒品海洛因交易地點，地點是台中縣沙鹿鎮北勢
      國中對面全家便利商店旁，交易代價為五百元購得一包海
      洛因」等語【見八一０七號偵查卷（一）第三十三頁、三
      十四頁】；其於九十八年一月之六日檢察官訊問時證稱：
      「（向「教授」如何購買海洛因？）都是以電話聯絡，都
      約在沙鹿鎮北勢國中旁全家便利商，總共跟「教授」買三
      次，每次買一小包五百元，共買一千五百元，三小包，我
      有將錢交給他」、「我都是用0000000000跟「教授」聯絡
      ，「教授」的電話是0000000000，還有一支電話是000000
      0000」等語【見他字卷第八十七頁、八十八頁】；其於九
      十八年三月六日警詢時證稱：「（警方提示你門號000000
      0000之通訊監察譯文，於九十七年十二月九日二十時六分
      五秒，對方電話為0000000000，是代表從事何交易？）該
      0000000000是綽號教授持有的，該通話內容是我與教授約
      好台中縣沙鹿鎮北勢國中對面交易海洛因，我好像跟教授
      以五百元至八百元之代價購得一小包海洛因」等語【見八
      一０七號偵查卷（一）第四十一頁】；其於九十八年六月
      二十三日警詢時證稱：「（你遭警查獲時，毒品來源為何
      ？）是跟一位綽號「教授」購買，每以五百元代價買一小
      包，共三次，地點是台中縣沙鹿鎮北勢國中對面全家便利
      商旁空地的巷字內」、「（提示通聯譯文，你與「教授」
      交易海洛因是否於九十七年十一月三日十九時六分、九十
      七年十二月九日二十時三十一分、九十七年十二月十四日
      七時四十分三次？）是的，我確定於上述日期時間跟他購
      買海洛因」、『我原本不知道「教授」真實姓名，後來監
      獄管理員唱名時，才知道他的真實姓名為林石定」等語【
      見八一０七號偵查卷（二）第三十四頁】；其於九十八年
      六月二十三日檢察官訊問時再證稱：「（指認何人？）就
      是賣毒品給我的人，是編號六號的林石定」、「（買幾次
      ？）總共買三次，每次都五百元，地點都在沙鹿鎮北勢國
      中旁的超商，都當場交易」等語【見八一０七號偵查卷（
      二）第四十七頁】明確。另證人張朝順於九十八年六月二
      十三日警詢時證稱：「（警方提示九十七年十一月十五日
      一時三十三分通訊監察譯文，該通話內容代表何意？）是
      要向綽號「兄」之人購買海洛因，0000000000就是「兄」
      所持用，我以一千元購得一包海洛因；交易地點是台中縣
      沙鹿鎮北勢國中對面統一便利超商；共向「兄」買二次海
      洛因」、「九十七年十一月二十二日十八時好像有以一千
      元向林石定購買海洛因，林石定後來於九十七年十一月二
      十三日，也在上開統一超商補我一包海洛因，沒有另外拿
      錢」等語【見八一０七號偵查卷（二）第二十八頁、二十
      九頁】；其又於九十八年六月二十三日檢察官訊問時再證
      稱：「（指認何人？）我指認照片編號六號的人是賣毒品
      給我的人」、「（與林石定交易幾次？）總共二次，一次
      是九十七年十一月十五日凌晨一時三十三分，是一千元一
      小包海洛因，在北勢國中門口交易，是一手交錢，一手交
      貨；另一次是九十七年十一月二十二日十八時三分，是在
      北勢國中對面的超商，也是一千元一小包海洛因，當天是
      拿葡萄糖給我，隔天林石定有拿海洛因給我，我沒有覺得
      被騙」等語【見八一０七號偵查卷（二）第四十八頁】明
      確。再查，證人吳文雄於九十八年三月三十一日檢察官訊
      問時證稱：「（0000000000號電話是否你申辦？）是，我
      與王慶華去沙鹿申請的，是王慶華出錢，我只是掛名」、
      「我與王慶華是好朋友，．．．他請我辦電話給他，九十
      七年十  月十二日當天辦好電話就交給王慶華」、「王慶
      華跟我說若幫他辦電話，可以拿到比較好的海洛因，我就
      答應」、「我剛開始不知道王慶華與林石定在販毒，只知
      道王慶華有在調毒品，．．．我大概在九十七年十一月底
      才知道王慶華與林石定在販賣毒品，因為我打王慶華之舊
      手機，都不通，我就打以我名義申請之電話，是林石定聽
      的，林石定還問我要不要海洛因，後來我以一千元向林石
      定購買海洛因一小包，在沙鹿鎮○○路我家對面的巷弄交
      易」等語【見八一０七號偵查卷（一）第一一二頁至一一
      四頁】；復於九十八年四月八日檢察官偵訊時具結證稱：
      「（你所申辦0000000000號手機是交給何人？）我是借給
      王慶華使用，後來王慶華交給林石定使用，我質問王慶華
      為何要將該門號交給林石定使用，王慶華才坦承與林石定
      共同使用我申辦之門號在販賣毒品．．．」等語【見八一
      ０七號偵查卷（一）第一三八頁】明確。
（四）另查，被告王慶華於九十七年十一月至九十八年一月間，
      係使用門號0000000000號電話乙情，業據被告王慶華於原
      審時供承在卷，而被告王慶華（即譯文中之Ｂ）於九十七
      年十一月十三日二十三時五十九分許，以上該門號與被告
      林石定（即譯文中之Ａ）使用之0000000000號電話聯絡，
      其等對話內容為：Ａ：他在找你。Ｂ：有啦，你不是說要
      給我。Ａ：說不要洗，我就沒有洗拿給他了。Ｂ：那些多
      少你知道嗎？Ａ：0.6啦。Ｂ：8啦。Ａ：6啦。Ｂ：就8啦
      ，他說的，裝笑ㄟ。Ａ：我這裡就2阿。Ｂ：喔，你不是
      要給我；於九十七年十一月十九日二十時一秒許，被告王
      慶華、林石定以上開電話聯絡，對話內容為：Ｂ：你前幾
      天做的給我好嗎？Ａ：做什麼？Ｂ：你不是有做2-3小時
      的嗎？Ａ：喔，在哪邊啊？Ｂ：隨便啦，公園還是哪邊．
      ．．，馬上出來喔。Ａ：喔；於九十七年十一月二十一日
      十二時三十分五十三分許，被告王慶華、林石定以上開電
      話聯絡，對話內容為：Ｂ：你是角（音譯）了喔？Ａ：我
      回來拿錢啦。Ｂ：好好。Ａ：阿？Ｂ：下午了，我現在跟
      他在彰化。Ａ：那怎麼辦？Ｂ：阿？你就不要給他花掉就
      對了阿。Ａ：好。等情，此有通訊監察譯文在卷可憑【見
      八一０七號偵查卷（二）第九十二頁、九十八頁、一０四
      頁】。而被告王慶華就上開對話係其與被告林石定之通話
      內容並不爭執，惟辯稱：因伊出資請林石定去購買毒品，
      林石定交付之毒品數量不足，上開九十七年十一月十三日
      之通聯，就是向林石定追討毒品云云；辯護人則以上開九
      十七年十一月十九日之通話，因被告林石定拿了被告王慶
      華交付購買海洛因的錢後，只給被告王慶華一半價值左右
      之海洛因，被告王慶華才會向被告林石定要回另一半未給
      毒品的錢云云置辯。然若被告王慶華係出資請被告林石定
      出面為其購買海洛因，被告王慶華應知道其所出之資金可
      購得多少數量，豈有再質問林石定數量之理？且被告王慶
      華如係出資委由被告林石定購買海洛因意在供己施用，於
      被告林石定交付不足量之海洛因時，理應要求被告林石定
      補足海洛因，而非如上開譯文所示，竟係要求被告林石定
      將前幾天做的先行交付，並叮囑被告林石定不要將錢花掉
      之通話內容，顯見被告王慶華及其辯護人上開所辯，並不
      足採信。
（五）末以，我國就販賣海洛因行為之查緝一向執法甚嚴，並科
      以重刑，且販賣海洛因係違法行為，不可公然為之，亦無
      公定價格，容易分裝及增減份量，每次買賣之價量，可能
      隨時依雙方關係深淺、資力、需求量及對行情之認知、來
      源是否充裕、查緝是否嚴謹、購買者被查獲時供述購買對
      象之可能風險之評估等情形，而異其標準，非可一概而論
      ；販賣之利得，除被告坦承犯行或價量俱臻明確外，委難
      察得實情，販賣之人從價差或量差中牟利之方式雖異，其
      意圖營利之販賣行為則同一。兼酌海洛因量微價高，取得
      不易，且為政府嚴格查緝之違禁物，販賣海洛因為重罪，
      凡販賣毒品者，茍無利益可圖，應無甘冒被他人供出來源
      或遭檢警查緝法辦之危險而平價供應無何交情之他人施用
      之理，因此其販入之價格必較出售之價格低廉，或以同一
      價格販賣而減少毒品之份量，而有從中賺取買賣價差牟利
      之意圖及事實，應屬合理之認定。且被告王慶華提供海洛
      因予被告林石定販賣，被告王慶華因此無償提供一定數量
      之海洛因供被告林石定施用，已詳如上述，若被告王慶華
      未能因此獲利，當無免費提供一定數量之海洛因供被告林
      石定施用之理；且被告王慶華、林石定與證人康文吉、張
      朝順  、吳文雄間並無特別情誼，且上開證人向林石定
      購買海洛時，均有交付金錢而屬有償之行為，被告王慶華
      及林石定共同販賣海洛因，如無相當利潤可圖，豈有甘冒
      遭受重刑之風險，而將海洛因以販入價格轉售或無償轉讓
      他人之理？是被告王慶華、林石定上開販賣海洛因行為，
      主觀上顯均係基於營利之販賣意圖而為毒品之提供行為至
      明。
（六）此外，尚有臺灣臺中地方法院搜索票、臺中市警察局第四
      分局搜索、扣押筆錄、扣押物品目錄表、照片、指認犯罪
      嫌疑人紀錄表、指認照片、通聯調閱查詢單等在卷可資佐
      證。綜上所述，足徵被告林石定之自白與事實相符，被告
      王慶華及其辯護人所為之辯解，顯與事實不符，而不足採
      信。本件事證明確，被告王慶華、林石定上開共同販賣第
      一級毒品海洛因之犯行，堪以認定，應予依法論科。
乙、有關事實欄二所示被告吳文雄販賣第一級毒品海洛因部分：
    訊據被告吳文雄固坦承於事實二所示之時間、地點交付第一
    級毒品海洛因予陳慧貞等情，惟矢口否認有何販賣海洛因犯
    行，辯稱：九十八年一月五日是伊與陳慧貞合資購買海洛因
    施用；九十八年一月六日則是伊拿價值一千元之海洛因送給
    陳慧貞云云，辯護人則以：除同被告吳文雄上開辯解外，另
    以證人陳慧貞於偵訊之陳述，係因其於夜間被逮捕，害怕及
    避免麻煩之心理因素影響下，加上警員之誘導，才為不實之
    陳述，吳文雄係轉讓而非販賣海洛因予陳慧貞等語置辯。
    經查：
（一）被告吳文雄持用之0000000000號電話，於九十七年十二月
      十一日十時至九十八年一月九日十時止，經依法實施通訊
      監察在案，有通訊監察書及電話附表影本在卷可稽【見八
      一０七號偵查卷（一）第六十六頁至六十八頁】 。且九十
      八年一月六日被告吳文雄0000000000號電話與陳慧貞電話
      聯絡多次，同日二十一時十五分許，被告吳文雄向陳慧貞
      表示人在寮仔，並指示陳慧貞前往該處；同日二十一時十
      八分許，陳慧貞即抵達工寮之事實，有通訊監察譯文附卷
      可憑【見八一０七號偵查卷（二）第一五六頁至一五七頁
      】。又陳慧貞於九十八年一月六日二十一時二十九分許，
      駕車在台中縣沙鹿鎮鎮○路與南陽路口為警查獲，經警扣
      得海洛因二包（驗餘淨重０．一五二０公克、０．０七八
      二公克），嗣陳慧貞經採尿送驗結果呈嗎啡陽性反應，其
      施用海洛因之犯行，業經原審九十八年度訴字第一四六三
      號判處有期徒刑六月確定，有該刑事判決、扣押筆錄、扣
      押物品目錄表等在卷可按（見原審卷第一０六頁至一０七
      頁、他字卷第一０四頁至一０七頁）。
（二）次查，證人陳慧貞於九十八年一月七日檢察官偵訊時證稱
      ：『（九十八年一月六日如何被查獲？）我打電話給「阿
      雄」的朋友（即吳文雄），我本來都去他家拿，但「阿雄
      」這次叫我過去工寮找他，我就自己過去拿「香煙盒」，
      裡頭裝有海洛因二小包，在中午就講好買毒品海洛因，所
      以錢先交給他」、「（毒品來源？）九十七年十月至九十
      八年一月四日都是跟「阿智」買，我向吳文雄買，只有買
      二次，在九十八年一月五日、九十八年一月六日。一月五
      日在沙鹿鎮鎮○路上交易，吳文雄在我舅舅家工作，他是
      我國中同學，因「阿智」後來找不到人，所以九十八年一
      月五日我就轉向他（吳文雄）購買，當天買一小包海洛因
      五百元；而九十六年一月六日在查獲地點（指台中縣沙鹿
      鎮鎮○路○○○路口陳慧貞為警查獲附近工寮）交易二小
      包海洛因一千元」【見他字卷第一三一頁至一三三頁】；
      其於九十八年三月二十七日檢察官偵訊時復證稱：「警詢
      筆錄實在，我是直接跟吳文雄接洽（買毒品），金額及數
      量都是跟吳文雄談妥的，我拿錢給吳文雄，我是向吳文雄
      買（海洛因），之前在九十七年十一月底、十二月初時，
      當時我是與吳文雄共同出資跟「阿智」買，但後來我指認
      的二次都是直接跟吳文雄買，錢我都是交給他，吳文雄海
      洛因都當場交給我」、「吳文雄親口跟我說過0000000000
      號手機曾借別人使用，是借給王慶華，該電話拿回來後，
      吳文雄會跟我推銷，他會問我要不要買毒品，所以後來才
      向吳文雄買」、「吳文雄被收押後，吳文雄的媽媽常到我
      家找我，要我出面跟他說明，且要我改口供，我是否可拒
      絕跟他媽見面」等語【見八一０七號偵查卷（一）第九十
      一頁、九十二頁】明確。嗣後證人陳慧貞於九十九年七月
      二十一日及同年七月二十八日雖原審審理時均再具結作證
      ，然陳慧貞於七月二十一日係證稱：於九十八年一月五日
      十三時三十分左右，有與被告（指吳文雄，以下被告均指
      吳文雄）一起去網咖找「阿智」合資購買一千元之海洛因
      施用；九十八年一月六日是被告免費請其施用，被告先給
      一包海洛因供其施用，其有拿一千元要給被告，被告想想
      說不用好了，待其要離開時，被告再給一包，其將之分成
      二包，偵訊時其想說有金錢關係，且因警員謝忠宏說這樣
      是向被告購買，害怕自己不說是向被告購買，自己會有麻
      煩，才沒有實話實說等語；而於七月二十八日則是證稱：
      九十八年一月六日伊去找被告時，被告有拿一包海洛因給
      伊，伊當場有施用一點點，並將剩餘之海洛因分成二包，
      伊有拿一千元給被告，但伊要走時，被告又還伊，離開後
      幾分鐘就為警查獲等語（見原審卷第九十頁；一一一頁反
      面）。依證人陳慧貞上開於原審之證詞，陳慧貞就被告吳
      文雄九十八年一月六日當天交付之海洛因數量究為一包或
      二包？被告是否已收下一千元，待證人陳慧貞要離開才返
      還等情，先後證述不一，真實性已屬可疑。另以證人謝忠
      宏警員於原審審理時證稱：陳慧貞於九十八年三月二十七
      日之警詢筆錄由伊製作，筆錄內容都是在陳慧貞自由意識
      下之陳述，詢問完畢由伊陪同陳慧貞到臺中地檢署，在途
      中伊並無要求陳慧貞在檢察官偵訊時要依她於九十八年一
      月七日所述之內容陳述，該日並非針對陳慧貞向吳文雄購
      買毒品部分訊問，是請陳慧貞確認0000000000號電話是何
      人使用，因吳文雄到案時表示該門號不是他使用，是讓陳
      慧貞聽該門號之監聽譯文是何人之聲音，才知之前是林石
      定使用，後來改由吳文雄使用，同日陳慧貞偵訊時，伊有
      在場陪同，因當時沒有法警在偵查庭，由伊在場警戒，並
      將檢察官提示之卷證資料轉交給陳慧貞看等語（見原審卷
      第一一三頁），且證人謝忠宏製作陳慧貞之調查筆錄時，
      並未詢問陳慧貞向被告購買海洛因之交易經過情形，亦有
      該調查筆錄在卷可按【見八一０七號偵查卷（一）第八十
      三頁至八十九頁】。佐以被告吳文雄係於九十八年三月十
      二日被羈押於臺中看守所，同年五月十一日始釋放出所，
      有被告吳文雄之臺灣高等法院被告前案紀錄表在卷可按，
      而證人陳慧貞分別於九十八年一月十七日及九十八年三月
      二十七在檢察官偵訊時作證，且被告吳文雄之母於被告吳
      文雄遭羈押後，要求證人陳慧貞更改證詞等情，業據證人
      陳慧貞於九十八年三月二十七日證述明確，從而，證人陳
      慧貞於原審時所為之上開證述，顯係事後迴護被告吳文雄
      之詞，難予採信。
（三）此外，尚有臺中市警察局第四分局扣押筆錄、扣押物品目
      錄表、委託驗尿液代號與真實姓名對照表（證人陳慧貞）
      、照片、指認犯罪嫌疑人紀錄表、指認照片、陳慧貞之通
      聯紀錄表、臺灣臺中地方法院九十八年度訴字第一四六三
      號陳慧貞毒品案件刑事判決等在卷；復有被告吳文雄所有
      如附表三編號３所示之手機扣案可資佐證。綜上所述，被
      告吳文雄所為之辯解，顯係圖卸之詞，不足採信，本件事
      證明確，被告吳文雄之犯行，堪以認定，應予依法論科。
丙、按被告王慶華等三人行為後，毒品危害防制條例已於九十八
    年五月二十日修正公布，同年月二十二日施行，按行為後法
    律有變更者，適用行為時之法律，但行為後之法律有利於行
    為人者，適用最有利於行為人之法律，刑法第二條第一項定
    有明文。按販賣第一級毒品之刑罰，依修正前第四條第一項
    所規定為：「製造、運輸、販賣第一級毒品者，處死刑或無
    期徒刑；處無期徒刑者，得併科新臺幣一千萬元以下罰金。
    」，而修正後同法第四條第一項之規定則將刑度提高為：「
    製造、運輸、販賣第一級毒品者，處死刑或無期徒刑；處無
    期徒刑者，得併科新臺幣二千萬元以下罰金。」，比較上述
    修正前、後之毒品危害防制條例相關條文，修正後該條例第
    四條第一項之法定刑顯較修正前同條項規定為高，是修正後
    該條例此部分規定並無較有利於被告之情形，依刑法第二條
    第一項前段規定，本案此部分自應依被告行為時即修正前之
    毒品危害防制條例相關規定論處。查本件被告王慶華、吳文
    雄因無修正後毒品危害防制條例第十七條第二項之適用（均
    自始否認犯行），經比較修正前後之規定，應適用較有利之
    修正前毒品危害防制條例第四條第一項之規定。另查，毒品
    危害防制條例第十七條原是規定：「犯第四條第一項至第四
    項、第五條第一項至第四項前段、第六條第一項至第四項、
    第七條第一項至第四項、第八條第一項至第四項、第十條或
    第十一條第一項、第二項之罪，供出毒品來源，因而破獲者
    ，得減輕其刑」；而修正後第十七條第一項規定：「犯第四
    條至第八條、第十條或第十一條之罪，供出毒品來源，因而
    查獲其他正犯或共犯者，減輕或免除其刑」；同條第二項規
    定：「犯第四條至第八條之罪於偵查及審判中均自白者，減
    輕其刑」，經比較結果，以修正後之規定較有利於被告。查
    被告林石定就上開販賣毒品之犯行於偵查及審判中均自白，
    有修正後毒品危害防制條例第十七第二之適用；另亦因被告
    林石定供出毒品來源，因而查獲同案被告王慶華（詳後述）
    ，是經綜合比較後，應適用有利於被告林石定之修正後毒品
    危害防制條例第四條第一項及第十七條之規定。
丁、核被告王慶華就上開事實欄一之（一）至（六）所為及被告
    吳文雄就上開事實欄二之（一）、（二）所為，均係犯修正
    前毒品危害防制條例第四條第一項販賣第一級毒品罪；被告
    林石定就上開事實欄一之（一）至（六）所為，均係犯毒品
    危害防制條例第四條第一項販賣第一級毒品罪。其等持有海
    洛因之低度行為，應為販賣之高度行為所吸收，不另論罪。
    被告王慶華、林石定就上開事實欄一之（一）至（六）所示
    犯行，彼此間有犯意之聯絡及行為之分擔，俱為共同正犯。
    被告三人所各犯上開數罪，係犯意各別、行為互殊，均應予
    分論併罰。又被告王慶華、林石定、吳文雄有如事實欄所示
    之犯罪前案紀錄表在卷可按，其等於有期徒刑執行完畢後，
    五年以內故意再犯上開有期徒刑以上刑之罪，均為累犯，均
    應依法加重其刑（法定本刑為死刑、無期徒刑依法不得加重
    除外）。查被告林石定於偵查及審判中均自白其上開販賣第
    一級毒品海洛因之犯行，應依修正後毒品危害防制條例第十
    七條第二項規定，減輕其刑；另查，本件被告王慶華固於九
    十八年四月二十九日即遭警方拘提到案【見八一０七號偵查
    卷（一）第一七四頁至一八０頁王慶華之警詢筆錄】，然其
    否認有何單獨或共同販賣第一級毒品海洛因情事，直至九十
    八年六月十九日被告林石定經警方借提訊問（蓋林石定於九
    十八年五月二十八日進入臺灣臺中分監執行其施用毒品案件
    之九個月有期徒刑，有臺灣高等法院在監在押全國紀錄表可
    按）時，被告林石定始供出其毒品之來源為被告王慶華，及
    其與被告王慶華共同販賣第一級毒品海洛因予康文吉、張朝
    順、吳文雄等人之犯行，因而查獲被告王慶華販賣第一級毒
    品之犯行，是亦應依修正後毒品危害防制條例第十七條第一
    項規定，減輕其刑。復按販賣第一級毒品罪之法定刑為死刑
    或無期徒刑，然同為販賣第一級毒品之人，其原因動機不一
    而足，犯罪情節亦非盡同，或有大盤毒梟者，亦有中、小盤
    之分，甚或僅止於吸毒者彼此之間為求互通有無之有償轉讓
    者亦有之，其販賣行為所造成危害社會之程度實屬有異，法
    律科處此類犯罪，所設之法定最低本刑卻同為「死刑或無期
    徒刑」，不可謂不重，於此情形，倘依其情狀處以較輕之徒
    刑，即足以懲儆，並可達防衛社會之目的者，自非不可依客
    觀之犯行與主觀之惡性二者加以考量其情狀，是否有可憫恕
    之處，適用刑法第五十九條之規定酌量減輕其刑，期使個案
    裁判之量刑，能斟酌至當，符合比例原則。查本件被告王慶
    華、林石定販賣海洛因六次；被告吳文雄販賣海洛因二次，
    交易金額均為五百元、一千元之小額交易，其等販賣毒品之
    次數、數量及獲取之利益顯與大毒梟不同，即使量處法定最
    低刑度仍嫌過重，難謂符合罪刑相當性及比例原則，亦無從
    與大毒梟之惡行有所區隔，客觀上足以引起一般人之同情，
    各次犯罪情狀尚有可憫之處，爰均依刑法第五十九條規定，
    減輕其刑。被告林石定部分，遞減輕其刑，至被告三人刑有
    加重及減輕者，並依法先加後減之。爰審酌毒品對社會秩序
    及國民健康危害至深且鉅，嚴重影響社會治安，販賣之行為
    更應嚴加非難，被告明知毒品對人體健康戕害甚鉅，竟為牟
    取利益，無視國家杜絕毒品犯罪之禁令，而販賣毒品，戕害
    國民身心健康，且有滋生其他犯罪之可能，對社會所生危害
    程度非輕，兼衡酌被告三人販賣毒品之次數、販賣所得、動
    機、目的，及被告林石定犯後坦承犯行，深表悔意之態度等
    一切情狀，分別量處如附表一、二所示之刑，並分別定其應
    執行刑。
戊、沒收部分：
（一）按犯毒品危害防制條例第四條至第九條、第十二條、第十
      三條或第十四條第一項、第二項之罪者，其供犯罪所用或
      因犯罪所得之財物，均沒收之，如全部或一部不能沒收時
      ，追徵其價額或以其財產抵償之，為該條例第十九條第一
      項所明定。而因犯罪所得之財物，不能與正常營利事業計
      算營利所得之情形相提並論，是稱「因犯罪所得之財物」
      ，乃指犯罪行為所直接取得而法律上無第三人得主張權利
      之一切財物而言，則上開規定所指販賣毒品所得之財物，
      依法諭知沒收時，舉凡販賣毒品所得之財物，不問其中何
      部分屬於成本，何部分屬於犯罪之利得，均應予以沒收，
      並非僅限於所賺取之差價部分，始符立法之本旨（最高法
      院九十八年度台上字第三０八一號判決意旨參照）。是以
      ，被告王慶華、林石定共同販賣毒品所得之財物共計四千
      五百元；被告吳文雄販賣毒品所得販賣毒品所得之財物共
      計一千五百元，雖均未扣案，仍應依毒品危害防制條例第
      十九條第一項規定各於被告等販賣第一級毒品項下宣告沒
      收之（被告王慶華、林石定應連帶沒收），如全部或一部
      不能沒收時，以其財產抵償之（被告王慶華、林石定應以
      其等財產連帶抵償之）。
（二）又毒品危害防制條例第十九條第一項所規定之沒收，固為
      刑法之特別規定，採義務沒收主義，但上開法條既無「不
      問屬於犯人與否，沒收之」之規定，仍應以該物品屬於犯
      人所有者為限，始應予以沒收，庶符沒收制度之基本原則
      （最高法院九十年度臺上字第六二六號判決參照）。查附
      表三編號１、２、３所示之手機，分別為被告王慶華、林
      石定、吳文雄所有，業據其等供承在卷，且手機係其等販
      賣毒品所用之物，除附表三編號３所示之手機已經查扣在
      案，顯無不能沒收之問題，是應於被告吳文雄各次販賣第
      一級毒品罪之宣告刑部分，各依毒品危害防制條例第十九
      條第一項之規定，予以宣告沒收，然因已扣案，自無庸併
      予諭知追徵價額；另附表三編號１、２所示之手機，則應
      於被告王慶華、林石定各次共同販賣第一級毒品罪之宣告
      刑部分，各依毒品危害防制條例第十九條第一項之規定，
      予以宣告連帶沒收，如全部或一部不能沒收時，應連帶追
      徵其價額。
參、原審判決認被告王慶華、林石定上開共同販賣第一級毒品海
    洛因予康文吉、張朝順、吳文雄；被告吳文雄上開販賣第一
    級毒品海洛因予陳慧貞之罪證明確，適用刑事訴訟法第二百
    九十九條第一項前段，修正前毒品危害防制條例第四條第一
    項、毒品危害防制條例第四條第一項、第十七條第二項、第
    十九條第一項，刑法第二條第一項、第十一條、第二十八條
    、第四十七條第一項、第五十九條、第五十一條第五款等規
    定，並審酌上情，就被告王慶華六次販賣第一級毒品海洛因
    因部分，各量處有期徒刑十五年八月、十五年八月、十五年
    六月、十五年六月、十五年六月、十五年八月；就被告林石
    定六次販賣第一級毒品海洛因部分，各量處有期徒刑七年八
    月、七年八月、七年七月、七年七月、七年七月、七年八月
    ；就被告吳文雄二次販賣第一級毒品海洛因部分，各量處有
    期徒刑十五年六月、十五年八月，並定其等應執行之刑，被
    告王慶華有期徒刑十八年十月，被告林石定有期徒刑九年二
    月，被告吳文雄有期徒刑十六年八月；另分別為沒收之諭知
    等情。（一）就被告王慶華、吳文雄部分均核無違誤，量刑
    亦屬妥適，被告王慶華、吳文雄分別就其販賣第一級毒品海
    洛部分上訴，然未提出任何其他有利之事證，猶執陳詞否認
    犯罪，其二人之上訴均無理由，應予駁回。（二）被告林石
    定部分，其有修正後毒品危害防制條例第十七條第一項減輕
    其刑規定之適用，已詳如前丁部分所論述，原審疏未審酌及
    本院應就被告林石定部分予以撤銷，另被告林石定六次販賣
    第一級毒品海洛因部分，各量處有期徒刑七年六月、七年六
    月、七年五月、七年五月、七年五月、七年六月（詳如附表
    一所示），並定其應執行刑有期徒刑八年八月及為沒收之諭
    知（詳如本件主文第二項所示）。
據上論斷，應依刑事訴訟法第三百六十八條第一項、第三百六十
九條第一項前段、第三百六十四條、第二百九十九條第一項前段
，毒品危害防制條例第四條第一項、第十七條第一項、第二項、
第十九條第一項，刑法第二條第一項、第十一條、第二十八條、
第四十七條第一項、第五十九條、第五十一條第五款，判決如主
文。
本案經檢察官劉家芳到庭執行職務。
中    華    民    國   100    年     2    月    17    日
            刑事第三庭    審判長法  官  王  增  瑜
                                法  官  唐  光  義
                                法  官  曾  佩  琦
以上正本證明與原本無異。
如不服本判決應於收受送達後十日內向本院提出上訴書狀，其未
敘述上訴理由者，並得於提起上訴後十日內向本院補提理由書（
均須按他造當事人之人數附繕本）「切勿逕送上級法院」。
                                      書記官  陳 志 德
中    華    民    國   100    年     2    月    17    日
附錄本案論罪科刑法條：
【修正後即現行毒品危害防制條例第四條第一項】
  製造、運輸、販賣第一級毒品者，處死刑或無期徒刑；處無期
  徒刑者，得併科新臺幣二千萬元以下罰金。
附表一：
┌──┬────┬────┬───┬────────┬─────────────────┐
│編號│犯罪事實│所得款項│行為人│所犯法條及罪名  │宣告刑（含主刑及從刑）            │
├──┼────┼────┼───┼────────┼─────────────────┤
│ 一 │事實欄一│一千元  │王慶華│毒品危害防制條例│王慶華、林石定共同販賣第一級毒品，│
│    │之（一）│（新台幣│林石定│第四條第一項販賣│王慶華累犯，處有期徒刑拾伍年捌月，│
│    │        │，下同）│      │第一級毒品罪    │林石定累犯，處有期徒刑柒年陸月，附│
│    │        │        │      │（王慶華適用修正│表三編號１、２所示之物及販賣毒品所│
│    │        │        │      │前條文，林石定適│得新臺幣壹仟元均連帶沒收；如全部或│
│    │        │        │      │用修正後條文）  │一部不能沒收時，就附表三編號１、２│
│    │        │        │      │                │所示之物應連帶追徵其價額；就販賣毒│
│    │        │        │      │                │品所得應以其等之財產連帶抵償之。  │
├──┼────┼────┼───┼────────┼─────────────────┤
│ 二 │事實欄一│一千元  │王慶華│毒品危害防制條例│王慶華、林石定共同販賣第一級毒品，│
│    │之（二）│（新台幣│林石定│第四條第一項販賣│王慶華累犯，處有期徒刑拾伍年捌月，│
│    │        │，下同）│      │第一級毒品罪    │林石定累犯，處有期徒刑柒年陸月，附│
│    │        │        │      │（王慶華適用修正│表三編號１、２所示之物及販賣毒品所│
│    │        │        │      │前條文，林石定適│得新臺幣壹仟元均連帶沒收；如全部或│
│    │        │        │      │用修正後條文）  │一部不能沒收時，就附表三編號１、２│
│    │        │        │      │                │所示之物應連帶追徵其價額；就販賣毒│
│    │        │        │      │                │品所得應以其等之財產連帶抵償之。  │
├──┼────┼────┼───┼────────┼─────────────────┤
│ 三 │事實欄一│五百元  │王慶華│毒品危害防制條例│王慶華、林石定共同販賣第一級毒品，│
│    │之（三）│        │林石定│第四條第一項販賣│王慶華累犯，處有期徒刑拾伍年陸月，│
│    │        │        │      │第一級毒品罪    │林石定累犯，處有期徒刑柒年伍月，附│
│    │        │        │      │（王慶華適用條前│表三編號１、２所示之物及販賣毒品所│
│    │        │        │      │條文，林石定適用│得新臺幣伍佰元均連帶沒收；如全部或│
│    │        │        │      │修正後條文）    │一部不能沒收時，就附表三編號１、２│
│    │        │        │      │                │所示之物應連帶追徵其價額；就販賣毒│
│    │        │        │      │                │品所得應以其等之財產連帶抵償之。  │
├──┼────┼────┼───┼────────┼─────────────────┤
│ 四 │事實欄一│五百元  │王慶華│毒品危害防制條例│王慶華、林石定共同販賣第一級毒品，│
│    │之（四）│        │林石定│第四條第一項販賣│王慶華累犯，處有期徒刑拾伍年陸月，│
│    │        │        │      │第一級毒品罪    │林石定累犯，處有期徒刑柒年伍月，附│
│    │        │        │      │（王慶華適用條前│表三編號１、２所示之物及販賣毒品所│
│    │        │        │      │條文，林石定適用│得新臺幣伍佰元均連帶沒收；如全部或│
│    │        │        │      │修正後條文）    │一部不能沒收時，就附表三編號１、２│
│    │        │        │      │                │所示之物應連帶追徵其價額；就販賣毒│
│    │        │        │      │                │品所得應以其等之財產連帶抵償之。  │
├──┼────┼────┼───┼────────┼─────────────────┤
│ 五 │事實欄一│五百元  │王慶華│毒品危害防制條例│王慶華、林石定共同販賣第一級毒品，│
│    │之（五）│        │林石定│第四條第一項販賣│王慶華累犯，處有期徒刑拾伍年陸月，│
│    │        │        │      │第一級毒品罪    │林石定累犯，處有期徒刑柒年伍月，附│
│    │        │        │      │（王慶華適用條前│表三編號１、２所示之物及販賣毒品所│
│    │        │        │      │條文，林石定適用│得新臺幣伍佰元均連帶沒收；如全部或│
│    │        │        │      │修正後條文）    │一部不能沒收時，就附表三編號１、２│
│    │        │        │      │                │所示之物應連帶追徵其價額；就販賣毒│
│    │        │        │      │                │品所得應以其等之財產連帶抵償之。  │
├──┼────┼────┼───┼────────┼─────────────────┤
│ 六 │事實欄一│一千元  │王慶華│毒品危害防制條例│王慶華、林石定共同販賣第一級毒品，│
│    │之（六）│        │林石定│第四條第一項販賣│王慶華累犯，處有期徒刑拾伍年捌月，│
│    │        │        │      │第一級毒品罪    │林石定累犯，處有期徒刑柒年陸月，附│
│    │        │        │      │（王慶華適用修正│表三編號１、２所示之物及販賣毒品所│
│    │        │        │      │前條文，林石定適│得新臺幣壹仟元均連帶沒收；如全部或│
│    │        │        │      │用修正後條文）  │一部不能沒收時，就附表三編號１、２│
│    │        │        │      │                │所示之物應連帶追徵其價額；就販賣毒│
│    │        │        │      │                │品所得應以其等之財產連帶抵償之。  │
└──┴────┴────┴───┴────────┴─────────────────┘
附表二：
┌──┬────┬────┬───┬────────┬─────────────────┐
│編號│犯罪事實│所得款項│行為人│所犯法條及罪名  │宣告刑（含主刑及從刑）            │
├──┼────┼────┼───┼────────┼─────────────────┤
│ 一 │事實欄二│五百元  │吳文雄│修正前（原審漏載│吳文雄販賣第一級毒品，累犯，處有期│
│    │之（一）│（新台幣│      │條正前）毒品危害│徒刑拾伍年陸月，附表三編號３所示之│
│    │        │，下同）│      │防制條例第四條第│物及販賣毒品所得新臺幣伍佰元，均沒│
│    │        │        │      │一項販賣第一級毒│收；販賣毒品所得如全部或一部不能沒│
│    │        │        │      │品罪            │收時，以其財產抵償之。            │
│    │        │        │      │                │                                  │
├──┼────┼────┼───┼────────┼─────────────────┤
│ 二 │事實欄二│一千元  │吳文雄│修正前（原審漏載│吳文雄販賣第一級毒品，累犯，處有期│
│    │之（二）│        │      │修正前）毒品危害│徒刑拾伍年捌月，附表三編號３所示之│
│    │        │        │      │防制條例第四條第│物及販賣毒品所得新臺幣壹仟元，均沒│
│    │        │        │      │一項販賣第一級毒│收；販賣毒品所得如全部或一部不能沒│
│    │        │        │      │品罪            │收時，以其財產抵償之。            │
└──┴────┴────┴───┴────────┴─────────────────┘
附表三：
編號
１、未扣案插用門號0000000000號之手機（含0000000000號SIM
    卡）一支
２、未扣案之SONY ERICSSON手機一支
３、扣案之手機（含0000000000號SIM卡）一支